【裁判字號】    89,易,4743
【裁判日期】    901116
【裁判案由】    恐嚇
【裁判全文】
臺灣板橋地方法院刑事判決                        八十九年度易字第四七四三號
    公  訴  人  台灣板橋地方法院檢察署檢察官
    被      告  乙○○
右列被告因恐嚇案件，經檢察官提起公訴（八十九年度偵字第一五一一三號），本院
判決如左：
    主  文
乙○○無罪。
    理  由
一、公訴意旨略以：被告乙○○基於為自己不法所有之意圖，於民國（下同）八十九
    年五月二日，在北部山區架設捕鴿網，捕獲戊○○所有賽鴿一隻後，即以電話恐
    嚇戊○○依指示將每隻新台幣（下同）二千三百零三元（起訴書誤為二千三百元
    ）之價格，將款項匯入台中雙十路郵局第０四九０八八─二號（起訴書誤為０四
    九八八─二號）存款帳戶，否則將殺害捕獲之賽鴿云云，致戊○○心生畏懼而依
    其指示將款項二千三百零三元匯入乙○○之郵局帳戶。因認被告係涉犯刑法第三
    百四十六條第一項恐嚇取財之罪嫌云云。
二、按犯罪事實應依證據認定之，無證據不得推定其犯罪事實，刑事訴訟法第一百五
    十四條定有明文；次按認定犯罪事實，須依證據，而所謂證據，係指合法之積極
    證據就犯罪事實能為具體之證明者而言；又認定不利於被告之事實，須依積極證
    據，苟積極證據不足為不利於被告事實之認定時，即應為有利於被告之認定，更
    不必有何有利之證據，最高法院三十年上字第八一六號著有判例。再所謂「積極
    證據足以為不利被告事實之認定」，係指據為刑事訴訟法上證明之全盤證據資料
    ，無論其為直接證據或間接證據，在客觀上均須達於通常一般之人均不致於有所
    懷疑，而得確信其為真實之程度，始得據為有罪之認定，若其關於被告是否犯罪
    之證明未能達此程度，而有合理性懷疑之存在，致使無從形成有罪之確信，根據
    「罪證有疑，利於被告」之證據法則，即不得遽為不利於被告之認定，此觀諸最
    高法院七十六年台上字第四九八六號判例意旨自明。
三、本件公訴人認被告乙○○涉犯刑法第三百四十六條第一項恐嚇取財之罪嫌，無非
    係以被害人戊○○之指訴及台中雙十路郵局第０四九０八八─二號帳戶係被告申
    請設立及該帳戶自八十八年九月十四日起陸續有多筆款項進出存提紀錄以及台中
    市警察局第一分局繼中派出所並無被告失竊報案紀錄為其主要論據。訊據被告乙
    ○○堅決否認有恐嚇取財之罪行，並辯稱：伊八十九年一月起即任職於良福公寓
    大廈管理維護股份有限公司（下稱良福公司），指定派駐於新竹市○○路日月光
    商務飯店之工地現場，擔任電梯哨之保全人員，每日值勤時間為上午七時至下午
    七時，長達十餘小時，不可能有多餘時間在山區架設捕鴿網，非法獵捕賽鴿，且
    伊於八十八年十月份起即於新竹市租屋居住，伊並無捕獲賽鴿後以電話恐嚇戊○
    ○索財等語。經查：
    （一）被害人戊○○分別於警訊及偵查中固指稱：捕獲賽鴿之歹徒要伊匯款二千
          三百零三元至乙○○０四九０八八─二號帳戶；惟經檢察官以恐嚇取財之
          人與被告聲音是否相似詢問被害人戊○○，而被害人答稱：「我聽不出來
          」（見偵查卷第二十），是以僅能證明非法獵捕賽鴿，並向被害人龍通恐
          嚇索取二千三百零三元之歹徒，要被害人依其指示將匯款匯入於被告紀純
          雄之郵局帳戶內，並不能以此即遽論該歹徒即係被告本人。又上開位於台
          中雙十路郵局帳號為０四九０八八─二號帳號，固係被告於八十八年九月
          十四日開戶，有郵政儲金匯業局儲匯處八十九年九月二十六日儲匯字（89
          ）第二四六號函暨所附交易詳情表附卷可稽及被告所辯郵局存簿、印章等
          物遺失，而台中市警察局第一分局繼中派出所並無被告申報失竊紀錄，亦
          有該分局八十九年九月二十五日中分一刑字第一五四六號函附卷可佐；惟
          此亦僅能證明被害人戊○○依獵捕賽鴿之人指示將二千三百零三元匯入被
          告郵局帳號為０四九０八八─二號，確係被告申請開戶台中市警察局第一
          分局繼中派出所並無被告申報失竊之紀錄，然亦無法直接遽論獵捕賽鴿而
          向被害人恐嚇索財即係被告。又郵局於存款一百萬元範圍內係免稅，且被
          告郵局帳之存款並無逾一百萬元，被告自不可能會接獲郵局存款利息之扣
          繳憑單之通知，而事先得以查覺他人利用其遺失之存簿從事非法之行為，
          併予敘明。
    （二）又被告辯稱：八十九年五月間於良福公司任職，每日值勤時間為上午七時
          至下午七時乙節，經本院向良福公司查詢覆以：乙○○於八十八年十月三
          十日起，任職本公司擔任保全員職務，八十九年十一月一日離職，九十年
          二月二十七日復職，任職迄今，有該公司九十年七月三日（九０）良竹字
          第０００七０三號函暨所附出勤紀錄表在卷可憑，並經證人即被告任職之
          良福公司主管庚○○於本院調查時結證稱：「他（指被告乙○○）在八十
          九年一月份被派駐在日月光工地，他大約在八十九年十月份離開，他是早
          上七點上班到晚上七點下班，若是業主需要他還必須加班」（見本院九十
          年三月一日訊問筆錄）等語相符。復依被告八十九年四月與五月一日、二
          日出勤紀錄表以觀，被告僅於八十九年四月四日休假外，其餘均依規定出
          勤，每日上班時間為上午七時，而下班或為晚上七時或為八時、九時，有
          時更至十一時始下班，如此被告焉有餘力至山區架設捕鴿網，非法獵捕賽
          鴿？又被告辯稱：伊於八十八年十月份即賃屋居住於新竹市乙節，亦有證
          人即被告租屋之保證人辛○於本院調查時證述屬實，並提出房屋租賃契約
          書、美國運通信用卡繳款通知書與台灣大哥大股份有限公司繳款通知影本
          各乙份附卷可按。是以被告上開所辯顯非子虛，應堪採信。
    （三）再依被告供稱：郵局存簿、印章、提款卡及其他銀行存簿等物係於八十八
          年九月二十一日（即九二一大地震）之後遺失（並非如起訴書所指係於八
          十八年一月份遺失），並依郵政儲金匯業局函送被告於台中雙十路郵局帳
          號０四九０八八─二號歷史交易清單以觀：被告郵局０四九０八八─二帳
          戶內自八十八年十月十五日起即有多筆少則一千餘元多至四、五千餘元之
          匯款，復依證人即匯款人甲○○、丁○○、壬○○、己○○及丙○○於本
          院證稱：係非法獵捕賽鴿之人要渠等匯款至被告乙○○之帳戶；惟均無法
          指認當時以電話通知匯款之人即係被告乙○○本人（見本院九十年五月十
          一日訊問筆錄）。又依上開歷史交易清單之記載，將他人所匯之款項予以
          提領或在台北縣鶯歌、三峽、中和南勢角、桃園八德、大溪與台中等地之
          郵局，皆以提款卡提領（提領之錄影已逾保管時限）。上開提款地與被告
          工作地點新竹市○○○段距離，且依被告工作時間上午七時至下午七時，
          被告亦無法於上開時地提領款項。再依被告帳戶０四九０八八─二號於八
          十九年五月三日即本案犯罪時間八十九年五月二日之翌日，以提款單提領
          四萬五千元，依郵政儲金匯業局九十年五月九日儲00000000─二
          八三號函暨所附上開四萬五千元之提款單之筆跡，與卷附本院分別調取被
          告於郵局、世華聯合商業銀行新竹分行、華南商業銀行新竹分行、萬通商
          業銀行大里分行、彰化銀行北屯分行、台南區中小企業銀行崙背分行之開
          戶申請資料與存款憑條以及良福公司被告簽到之出勤紀錄表之筆跡，依肉
          眼即可明顯判別不符。又架設捕鴿網，獵捕他人賽鴿之後，即向他人索財
          ，係違法之行為，此為眾所周知之事，而從事非法行為之人，皆會儘量隱
          暪自己真實之身分，或利用他人（即俗稱人頭），或利用假身分證件，焉
          有用自己真實之身分，更堂而皇之通知被害人將款項匯入自己帳戶內，如
          此豈不告知他人非法獵捕賽鴿而恐嚇索財之人之真實姓名？此顯與常情有
          違！
    綜上所述，足見公訴人以被害人戊○○之指訴及匯款係被告郵局之帳號，即遽論
    被告涉犯恐嚇取財之犯罪，證據嫌有未足。揆諸上揭「罪證有疑，利於被告」之
    法則，且此外復查無其他確切之積極證據足以證明被告有被訴之犯行，既不能證
    明被告犯罪，自應諭知被告無罪之判決。
據上論斷，應依刑事訴訟法第三百零一條第一項，判決如主文。
本案經檢察官洪清秀到庭執行職務
中      華      民      國      九十        年    十一    月    十六    日
                                      台灣板橋地方法院刑事第二庭
                                          法  官  潘  長  生
右正本證明與原本無異
如不服本判決應於送達後十日內向本院提出上訴狀
                                          書記官  王  增  華
中      華      民      國      九十        年    十一    月   二十一   日


司法院資訊處製作；財團法人民間司法改革基金會備份。
